臺灣高等法院臺南分院刑事裁定
110年度抗字第171號
抗  告  人  
即受刑人    蔡以謙





上列抗告人因撤銷緩刑案件，不服臺灣嘉義地方法院民國110年2
月17日所為之裁定（原審案號：110 年度撤緩字第14 號），提
起抗告，本院裁定如下：
    主  文
抗告駁回。
    理  由
一、聲請意旨略以：受刑人蔡以謙因詐欺案件，經臺灣橋頭地方
    法院（下稱橋頭地院）於民國108年4月2日以107年度審訴字
    第829號判決判處有期徒刑1年（5罪），定應執行有期徒刑1
    年6月，緩刑2 年，於108 年5月9日（聲請書誤載為5月4日
    ）確定在案。詎受刑人於緩刑期前，故意犯詐欺案件，而在
    緩刑期內經最高法院於109年12月24日以109年度台上字第59
    07號判決判處有期徒刑1年1月、1年1月，於109年12月24日
    確定，依刑法第75條第1項第2款之規定，應撤銷其緩刑之宣
    告，爰依刑事訴訟法第476 條規定聲請撤銷等語。
二、按受緩刑之宣告，而有下列情形之一者，撤銷其宣告：㈠緩
    刑期內因故意犯他罪，而在緩刑期受逾六月有期徒刑之宣告
    確定者。㈡緩刑前因故意犯他罪，而在緩刑期內受逾六月有
    期徒刑之宣告確定者。前項撤銷之聲請，於判決確定後六月
    以內為之，刑法第75條定有明文。而其立法理由謂：緩刑制
    度係為促使惡性輕微之被告或偶發犯、初犯改過自新而設，
    如於緩刑期間、緩刑前故意犯罪，且受不得易科罰金之有期
    徒刑以上刑之宣告確定者（意即應入監服刑），足見行為人
    並未因而有改過遷善之意，此等故意犯罪之情節，不宜予以
    緩刑之寬典，而有「應」撤銷緩刑宣告之必要。是依上開規
    定，如符合該要件本院依法即「應」撤銷緩刑，而無裁量之
    餘地。又緩刑期間自裁判確定之日起算，同法第74條第1項
    亦定有明文。
三、查受刑人前因詐欺案件，經橋頭地院於108年4月2日以107年
    度審訴字第829號判決判處有期徒刑1年（5罪），應執行有
    期徒刑1年6月，緩刑2 年確定，自確定日即108年5月9日起
    算該2 年之緩刑期間（下稱前案）；另受刑人於緩刑前之10
    7年2月3日，故意犯三人以上加重詐欺取財罪，經臺灣臺中
    地方法院於108年8月9日以107年度訴字第1679號判決判處有
    期徒刑1年1月、1年1月、1年2月，定應執行有期徒刑1年4月
    ，提起上訴後，經臺灣高等法院臺中分院於108年12月10日
    以108年度金上訴字第2166號判決撤銷原判決，改判處有期
    徒刑1年1月、1年1月、1年2月，定應執行有期徒刑1年4 月
    ，復經檢察官及受刑人均提起上訴，並由最高法院於109年1
    2月24日以109年度台上字第5907號就原判決附表編號3（宣
    告有期徒刑1年2月）部分撤銷並發回臺灣高等法院臺中分院
    ，其餘原判決附表編號1至2（均宣告有期徒刑1年1月）部分
    則因上訴不合法律上程式駁回而先行確定（下稱後案）等情
    ，有上開判決及臺灣高等法院被告前案紀錄表在卷可稽，足
    認受刑人確係於前開案件緩刑前因故意犯他罪，而在緩刑期
    內受逾6 月有期徒刑之宣告確定，而有刑法第75條第1 項第
    2 款所定情形，故檢察官依刑法第75條第1項第2款規定，在
    後案部分判決於109年12月31日確定6個月內之110年2月5日
    向原審法院提出聲請（見原審法院收狀戳章），應於法無違
    。原審據以撤銷受刑人緩刑宣告，核無違誤。
四、抗告意旨略以：刑法第75條第1項第2款所定之「緩刑前因故
    意犯他罪」，其行為時點應限縮在「被告因緩刑宣告之行為
    開始訴追後」，因故意再犯他罪，如此才符合緩刑撤銷係肇
    因於被告犯下前案後，又不知悔改，再犯後案之立法目的。
    本件抗告人所為之前（犯罪時間107年1月22日至同年月24日
    ）、後（107年2月2日及同年月3日）兩案，均係受刑人本於
    同一主觀認知，在同一期間內，以同一犯罪方式擔任車手所
    連續犯下之罪，因犯罪地與被害人住居所不同，導致分屬不
    同檢察署或法院偵查審判，致有先、後判決之情形，並非受
    刑人不知悔改，此等不利益不應由受刑人負擔，況受刑人業
    已在時限內完成義務勞務及法治教育，且在緩刑期間並無故
    意與過失之犯罪行為，且努力向學，發展電競專長，有重返
    社會之能力，原審撤銷前案緩刑，應有未當云云。惟依刑法
    第75條第1項於94年2月2日修正之立法理由，就該條第1項部
    分，其立法理由業已載明『緩刑制度係為促使惡性輕微之被
    告或偶發犯、初犯改過自新而設，如於緩刑期間、緩刑前故
    意犯罪，且受不得易科罰金之有期徒刑以上刑之宣告確定者
    （意即應入監服刑），足見行為人並未因而有改過遷善之意
    ，此等故意犯罪之情節，不宜予以緩刑之寬典，而有「應」
    撤銷緩刑宣告之必要。至於有上開情形，而受可易科罰金之
    有期徒刑刑之宣告者，因犯罪情節較輕，以此列為「應撤銷
    」緩刑之事由，似嫌過苛，爰改列為第75條之1「得撤銷」
    緩刑之事由。以資衡平。 』。是以，依上述立法理由觀之，
    立法者於經立法衡量後，就「緩刑前因故意犯他罪」，並未
    區分受刑人後案之犯罪在前案訴追之前或之後，亦未區分前
    、後案之間關係，將「緩刑前因故意犯他罪，而在緩刑期內
    受逾六月有期徒刑之宣告確定者」列為絕對應撤銷緩刑之事
    由，因此，法院對此無從裁量，亦無從為限縮解釋，否則將
    有違反上述立法目的。受刑人逕以其對刑法第75條第1項規
    定之曲解，認法院對此有裁量之權，認其履行前案緩刑所附
    負擔之狀況，認原審裁定有不當之處，其抗告應無理由。
五、綜上所述，本件抗告無理由，應予駁回。
六、依刑事訴訟法第412條規定，裁定如主文。　　
中　　華　　民　　國　　110 　年　　3 　　月　　17　　日
                  刑事第六庭    審判長法　官  張瑛宗
                                      法　官  李秋瑩
                                      法　官  林坤志
以上正本證明與原本無異。
不得再抗告。
　　　　　　　　　　　　　　　　　　　書記官　凌昇裕
中　　華　　民　　國　　110 　年　　3 　　月　　17　　日